【裁判字號】    88,自,165
【裁判日期】    890419
【裁判案由】    詐欺等
【裁判全文】
臺灣彰化地方法院刑事判決                          八十八年度自字第一六五號
    自  訴  人  己○○
    被      告  丙○○
右列被告因詐欺等案件，經自訴人提起自訴，本院判決如左：
    主  文
丙○○無罪。
    理  由
一、自訴意旨略以: 被告丙○○自任互助會會首招集互助會，自八十五年七月十日至
    八十八年五月十日，每會新台幣（下同）二萬元共三十五會（含會首），詎至八
    十七年十月十日即因故停會，不無冒標情事，且停會後被告允諾每月收取死會之
    會款將給各活會會元二萬元，惟迄今確未支付自訴人分文，因認被告涉有刑法第
    三百三十九條第一項之詐欺罪嫌及同法第三百三十六條第二項之業務侵佔罪嫌。
二、按犯罪事實應依證據認定之，無證據不得推定其犯罪事實，又不能證明被告犯罪
    者，應諭知無罪之判決，此於刑事訴訟法第一百五十四條及同法第三百零一條第
    一項分別定有明文。訊據被告丙○○堅詞否認有何詐欺或業務侵佔之犯行，辯稱
    : 伊所主持之該會，係因死會會員戊○○，以「戊○○」名義有二會，並以「李
    淑麗」名義亦有二會（共四會），均已標走為死會，惟戊○○卻因生意失敗而未
    能繳會費，致全會無法週轉不得不停標，非有何冒標情事；且停會後每月皆付予
    活會會員二萬元；自訴人與其父親丁○、母親乙○○共有三會，因乙○○已是死
    會，故二活會與該死會相抵後僅剩一活會，伊每月皆有支付自訴人家之二萬元乙○○都有拿，乙○○與其他活會會員迄今各已拿十六萬元錢等語。
三、經查，（一）自訴人於本院審理中指稱: 「（自訴狀上指陳被告冒標是否知道？
    ）我不清楚。」、「（有無證據證明被告冒標？）我是聽別人說的。」等語，是
    自訴人無何具體證據證明被告確有冒標情事，且本院亦查無何冒標證據；（二）
    證人戊○○證稱: 「 (有無參加丙○○之互助會，是否知停標原因？）有，共參
    加四會，二會以我名義，二會以李淑麗名義參加，我都標起來了，我平日做生意
    ，週轉不靈付到八十年八、九月間無法再付全款，我無力再繳會款，便告知丙○○以後有錢再還他。」等語，足證被告所辯係因受戊○○繳不起會費以致停標一
    節，尚非無稽；（三）再者，證人即活會會員李甲○英及庚○○亦結證稱：停會
    後被告有每月付渠等二萬元，迄今已付十六萬元；是被告於停會後仍盡力還款，
    迨被告父親於八十八年四月二十三日死亡，支出較大，及被告又於同年五月二十
    日因車禍腳骨骨折住院，出院後復無法工作致無收入，此有卷附之死亡證明書及
    診斷證明書各一紙可憑，是被告縱未還畢活會會員全款，亦應無侵佔會款之情；
    （四）自訴人之母親陳乙○○復證稱：被告幫其妹妹戊○○向伊借標，被告說他
    會負責，伊有同意；及被告確有付伊十六萬元等語，故被告辯稱自訴人家三會中
    一死會抵一活會，僅還一活會的錢每月二萬元，亦可採信。綜上，被告雖未能還
    清自訴人全款，惟應屬民事之債務糾葛，既無何證據證明被告有詐欺及業務侵佔
    之意圖或情事，依首開說明，應諭知被告無罪。
據上論斷，應依刑事訴訟法第三百零一條第一項，判決如主文。
中    華    民    國    八十九    年      四        月      十九        日
                                臺灣彰化地方法院刑事第三庭
          法      官  吳俊螢
右正本證明與原本無異。
如不服本判決，應於送達後十日內向本院提出上訴狀(須附繕本)。
告訴人或被害人對於判決如有不服具備理由請求檢察官上訴者，其上訴期間之計算係
以檢察官收受判決正本之日期為準。
                                    法院書記官
中    華    民    國    八十一    年              月                  日


司法院資訊處製作；財團法人民間司法改革基金會備份。
